【裁判字號】    99,再易,7
【裁判日期】    991014
【裁判案由】    再審之訴
【裁判全文】
臺灣屏東地方法院民事判決               99年度再易字第7號
再審原告    甲○○
再審被告    歐力士實業股份有限公司
法定代理人  乙○○
上列當事人間請求確認通行權存在事件，再審原告對於中華民國
99年6 月2 日本院99年度簡上字第25號確定判決，提起再審之訴
，本院判決如下：
    主  文
再審之訴駁回。
再審訴訟費用由再審原告負擔。
    事  實  及  理  由
一、再審原告主張略以：
  (一)按有足以影響於判決之重要證物漏未斟酌，得再審之訴對於
    二審確定判決聲明不服，此民事訴訟法第436 條之7 定有明
    文。本件原確定判決（即99年度簡上字第25號判決）駁回再
    審原告之上訴無非係以：「末查，上訴人主張系爭車輛內尚
    有現金及私人物品，僑銀公司未經通知上訴人，係屬違法執
    行一節，雖據證人余愛雄於本院證述：車內50元的零錢很多
    ，大約還有4,000 元及其它送貨的物品如銀絲捲，還有ETC
    的機器，當時我與上訴人要去送貨，發現車子不見後，僑銀
    公司有告訴上訴人拿100,000 元出來就可將車子拿回去，但
    是也沒有找到車子，之後僑銀公司與上訴人協議將錢匯入帳
    戶，才將車子歸還，但因為沒有看到車子，所以也沒有匯錢
    等語，惟僑銀公司究有無違法執行？尚非本件債務人異議之
    訴所能審究，亦與被上訴人係受讓僑銀公司對於上訴人之價
    金債權而續為強制執行無關，且上訴人對於僑銀公司有無損
    害賠償請求權？亦非屬妨礙或消滅被上訴人權利之事由，上
    訴人據以提起債務人異議之訴，即嫌無據。」等語為據。
  (二)惟債務人異議之訴係以排除執行名義所示的請求權執行力為
    目的，因此債務人提起異議之訴的理由，應包括債權人行使
    權利違法濫權，或以損害他人為主要目的，民法第148 條定
    有明文。查再審原告所舉證人余愛雄於原審程序中之證述，
    均足以證明訴外人僑銀公司違法濫用權利，並以損害他人為
    主要目的，不但以竊盜的手段取走再審原告所有系爭營業用
    小貨車，造成再審原告喪失賴以維生的工具，損失租車費用
    新台幣380,000 元；且訴外人僑銀公司又盜取系爭小貨車上
    的現金4,000 元、及其它送貨的物品如銀絲捲、還有ETC 的
    電子設備等，訴外人僑銀公司對此違法濫權，方式應屬無效
    ，顯見本件具有足以排除執行名義所示的請求權執行力之事
    由。因此再審原告據以提起債務人異議之訴應有理由，雖然
    訴外人僑銀公司其後將債權轉讓給再審被告歐力士實業股份
    有限公司，但無礙其排除本件執行名義所示的請求權執行力
    ，故原審法院係對足以影響判決之重要證物漏未斟酌，依民
    事訴訟法第436 條之7 提起再審之訴等語，並聲明：原確
    定判決廢棄，並撤銷本院97年度執助字第551 號強制執行程
    序。再審原告願供擔保，請准於宣告假執行。再審及第
    一、二審訴訟費用，由再審被告負擔。
二、再審被告抗辯略以：
  (一)查強制執行法第14條第1 項規定之債務人異議之訴，須執行
    名義成立後，有消滅或妨礙債權人請求之事由發生，始得提
    起。所謂消滅債權人請求之事由，例如法定之債之消滅事由
    ，即清償、提存、抵銷、免除、混同等，或債務人與債權人
    另訂和解契約，或其他類此之情形。而所謂妨礙債權人請求
    之事由，例如債權人同意延期清償、債務人行使同時履行抗
    辯權等（最高法院98年台上字第1899號判決參照）。本案執
    行係債權人依強制執行法第4 條之規定，以確定之本票裁定
    聲請強制執行，再審被告對再審原告為合法通知契約讓與，
    已繼受債權人地位，而債務人（即再審原告）前於臺灣臺北
    地方法院所提「確認本票債權不存在之訴」亦受敗訴確定，
    更徵再審被告聲請強制執行有據；反之，再審原告就前審所
    提債務人異議之訴，並無前開最高法院裁判所列事項，本應
    受敗訴判決。
  (二)再審原告所提再審理由係主張有「足影響於裁判之重要證物
    ，漏未斟酌者」，遂認為依民事訴訟法第436 條之7 ，得提
    起再審之訴請求廢棄前審判決，並命再審被告賠償。惟債務
    人異議之訴之訴訟標的依我國通說為異議權，而再審原告於
    前審之訴訟標的與再審訴訟爭執之點卻是損害賠償請求權，
    並聲請擔保而為假執行，此除有誤解債務人異議之訴之訴訟
    標的外，更誤解民事訴訟法第389 條有關假執行職權宣告之
    規定，債務人（即再審原告）受敗訴判決，乃理所當然。又
    前審第二審判決書第5 頁載有再審原告於前審請求之聲明，
    並經斟酌而認定非前審所能裁判範圍，今再審原告所提再審
    之訴，仍一再自稱受有損害，而於債務人異議之訴請求損害
    賠償，應於再審之訴再受敗訴判決。
  (三)執行法院得因債務人之擔保而停止強制執行，強制執行法第
    18條定有明文。惟再審原告之「確認本票債權不存在之訴」
    已遭敗訴，且不得上訴，即不得依法停止強制執行程序；而
    前審「債務人異議之訴」亦受敗訴判決，更應續為強制執行
    。綜上，再審原告誤用程序，所提理由已不受法院所採，尤
    其再審原告（即債務人）對再審被告之和解方案未予置理等
    語置辯，並聲明：再審之訴駁回。訴訟費用由再審原告
    負擔。
三、按對於簡易訴訟程序之第二審確定終局裁判，如就足影響於
    裁判之重要證物，漏未斟酌者，亦得提起再審之訴或聲請再
    審，民事訴訟法第436 條之7 定有明文，所謂重要證物漏未
    斟酌，係指足以影響判決基礎之重要證物，雖當事人已在前
    訴訟程序提出，然未經確定判決加以斟酌者而言，或忽視當
    事人聲明之證據而不予調查，或依聲請或依職權調查之證據
    未為判斷，均不失為漏未斟酌，且以該證物足以動搖原確定
    判決基礎者為限。
四、經查，再審原告主張原確定判決對於有關證人余愛雄之證言
    ，漏未斟酌乙節，原判決確定判決第5 頁已載明：「末查，
    上訴人主張系爭車輛內尚有現金及私人物品，僑銀公司未經
    通知上訴人，係屬違法執行一節，雖據證人余愛雄於本院證
    述：車內50元的零錢很多，大約還有4,000 元及其它送貨的
    物品如銀絲捲，還有ETC 的機器，當時我與上訴人要去送貨
    ，發現車子不見後，僑銀公司有告訴上訴人拿100,000 元出
    來就可將車子拿回去，但是也沒有找到車子，之後僑銀公司
    與上訴人協議將錢匯入帳戶，才將車子歸還，但因為沒有看
    到車子，所以也沒有匯錢等語，惟僑銀公司究有無違法執行
    ？尚非本件債務人異議之訴所能審究，亦與被上訴人係受讓
    僑銀公司對於上訴人之價金債權而續為強制執行無關，且上
    訴人對於僑銀公司有無損害賠償請求權？亦非屬妨礙或消滅
    被上訴人權利之事由，上訴人據以提起債務人異議之訴，即
    嫌無據。」等語，顯已加以審理並予判斷，並無再審原告所
    稱就該證言有漏未斟酌之情形存在。職是，自形式上觀察，
    再審原告所提，不足認有民事訴訟法第436 條之7 所定之再
    審事由。
五、綜上所述，再審原告依民事訴訟法第436 條之7 規定，提起
    本件再審之訴，應認顯無再審理由，爰不經言詞辯論，逕以
    判決駁回。
六、據上論結，本件再審之訴顯無再審理由，依民事訴訟法第50
    2 條第2 項、第78條，判決如主文。
中    華    民    國    99    年    10    月    14    日
                  民事第一庭  審判長法  官  孫國禎
                                    法  官  羅培毓
                                    法  官  曾吉雄
正本係照原本作成。
本判決不得上訴。
                                    書記官  黃麗燕
中    華    民    國    99    年    10    月  15    日

司法院資訊處製作；財團法人民間司法改革基金會備份。
